臺灣高雄地方法院民事判決　　　　　　　96年度訴字第1092號
原　　　告　丙○○
　　　　　　丁○○
被　　　告　甲○○
　　　　　　乙○○
上當事人間請求侵權行為損害賠償事件，經本院於民國96年10月
3日言詞辯論終結，判決如下：
    主      文
原告之訴駁回。
訴訟費用由原告負擔。
    事實及理由
一、按訴狀送達後，原告不得將原訴變更或追加他訴，但擴張或
    減縮應受判決事項之聲明者，不在此限，民事訴訟法第255
    條第1 項第3 款定有明文。本件原告起訴請求被告給付新臺
    幣（下同）1,080,000元（見本院卷第4頁），嗣於民國96年
    9月6日準備程序期日將請求金額更改為1,018,722元（見本
    院卷第183頁），核屬減縮應受判決事項之聲明，依上開之
    規定，自應准許之。
二、原告起訴主張：被告甲○○所有高雄市前鎮區○○○路145
    號建物與原告住處即同路143 號建物（下稱系爭建物）比鄰
    ，因甲○○欲整修其所有建物，乃由被告乙○○承攬該建物
    之整修工程。詎乙○○未經原告同意，擅自架設鷹架於系爭
    建物1 樓遮雨棚，且未施設任何保全措施，致使竊賊有機可
    趁，而於96年2 月11日侵入系爭建物3 樓房間內，竊取原告
    所有價值1,018,722 元之財物及現金，致原告受有損害，爰
    依民法第184 條規定侵權行為之法律關係，請求被賠償損害
    等語。並求為判決：被告應給付原告1,018,722 元，及自起
    訴狀繕本送達之翌日即96年4 月5 日起至清償日止按年息5%
    計算之利息。
三、被告則以：系爭建物是否確遭竊賊入侵竊取財物，原告並未
    舉證證明，而原告提出有關失竊財物資料，僅能證明財物之
    價值，不能證明資料上所載之財物失竊。又縱使原告放置於
    系爭建物內之財物確曾遭竊，亦無法證明竊賊係經由整修房
    屋搭設之鷹架侵入系爭建物內，是原告所有財物失竊，與被
    告整修房屋搭設鷹架間，並無因果關係。此外，被告整修房
    屋而在系爭建物1 樓搭建鷹架，業經徵得丙○○之胞兄同意
    ，並無過失等語置辯。並求為判決如主文所示。
四、兩造不爭執事項：
    甲○○所有建物之整修工程，係由乙○○承攬施作，並於95
    年12月5 日開始進行，且在系爭建物1 樓遮雨棚搭設鷹架。
    原告曾向警方報案表示系爭建物3 樓房間內之財物，遭人入
    侵竊取。而系爭建物後方即為「明新家飾生活館」，兩棟建
    物僅相隔40公分等節，為兩造所不爭執（見本院卷第213 至
    214 頁）。復有兩造不爭執其真正之報案三聯單、高雄市政
    府警察局前鎮分局96年6 月15日檢附丙○○96年2 月12日警
    詢筆錄、職務報告、現場盤點明細表各1 份在卷可稽（見本
    院卷第6 頁、第55至58頁、第64至69頁、第111 至115 頁、
    第142 至153 頁），堪認為真實。
五、本件兩造之爭點在於：(一)系爭建物3 樓是否於96年2 月11日
    失竊財物？(二)甲○○所有之建物進行整修而委由乙○○承攬
    及搭設鷹架，且未設置保全，與原告財物失竊之間，是否具
    有相當因果關係？(三)原告得否向被告請求賠償失竊損失？茲
    分述本院得心證之理由如下：
  (一)系爭建物3樓是否於96年2月11日失竊財物？
  1.按當事人主張有利於己之事實者，就其事實有舉證之責任，
    民事訴訟法第277 條前段定有明文。次按，以侵權行為為原
    因，請求回復原狀或損害賠償者，應就其權利被侵害之事實
    負舉證之責，若原告先不能舉證，以證實自己主張之事實為
    真實，則被告就其抗辯事實即令不能舉證，或其所舉證據尚
    有疵累，亦應駁回原告之請求，最高法院19年上字第38號、
    17年上字第917 號分別著有判例可資參照。原告主張系爭建
    物3 樓房間遭人入侵，以致所有財物失竊，受有1,018,722
    元之損害，揆諸前揭說明，原告自應就其等所有財物失竊而
    受有權利侵害之事實，負舉證之責，如原告無法舉證，即應
    駁回其請求。
  2.經查：原告主張系爭建物3 樓遭歹徒以破壞系爭建物3 樓後
    方鐵窗上鐵鍊方式，進入系爭房屋3 樓一情，業據其提出報
    案三聯單及現場照片14張為證（見本院卷第6 頁、第25至31
    頁）。而觀諸前揭照片上鐵窗之鐵鍊，確遭破壞，且當日即
    96年2 月11日下午6 時42分許，系爭建物之監控系統曾顯示
    「後3 迴路」異常，台灣新光保全股份有限公司（下稱新光
    保全公司）隨即派遣保全人員至現場瞭解現況一節，亦有兩
    造不爭執其真正之新光保全公司96年6 月21日函1 份附卷可
    佐（見本院卷第138 頁、第117 頁），此外，並有原告丙○○之警詢筆錄1 份在卷為證（見本院卷第112 至113 頁），
    堪認原告主張系爭建物3 樓房間遭人入侵一事，應為真實。
  3.被告雖辯稱：丙○○於警詢表示係於92年2 月11日晚上11時
    遭竊，惟其提供之照片，卻顯示拍攝時間為當日晚間9 時許
    ，足見照片係案發前所拍攝，無法證明系爭建物曾遭人入侵
    云云（見本院卷第140 頁）。然查：新光保全公司之監控系
    統於當日下午6 時42分許，即發現系爭建物有異常現象，而
    新光保全公司之人員係於同日下午6 時59分至現場，除系爭
    建物3 樓房間無法進入檢查外，其餘內外均檢查正常，丙○○則於同日晚間11時36分始至現場，有新光保全公司上揭函
    文1 份在卷可參（見本院卷第117 頁），堪認系爭建物3 樓
    房間係於當日下午6 時42分許遭人入侵，因丙○○遲於當日
    晚間11時許，始知悉系爭建物遭人入侵之事，故丙○○於警
    詢陳述：其於當日晚間11時許「發現」住所遭人入侵等語（
    見本院卷第113 頁），乃陳述其自身見聞經過，難認有悖於
    常情。再原告提出之照片24張，乃新光保全公司於案發後所
    拍攝，並寄交丙○○一情，亦有被告不爭執其真正之新光保
    全公司96年9 月13日函1 份附卷足憑（見本院卷第212 頁、
    第197 頁），以丙○○提出之照片24張，拍攝時間為當日晚
    間9 時許，堪認係新光保全公司人員抵達現場後，始行拍攝
    ，則該等照片之拍攝時間，並非如被告所抗辯係系爭建物遭
    人入侵之前，即已拍攝，故被告前揭所辯，尚無可採。
  4.另原告提出報案三聯單、存證信函、現場照片、購買黃金鑽
    戒之保證書資料、倬眼眼鏡有限公司存摺等資料，據以主張
    有價值達1,018,722 元之財物及現金，因遭人入侵系爭建物
    而失竊。惟查：報案三聯單1 紙及存證信函2 份（見本院卷
    第6 至10頁），均係原告片面所為之主張，僅能證明丙○○
    曾就住宅內財物遭竊一事向警方報案，並向被告請求賠償之
    事實，尚無法證明其陳述財物失竊之事實為真。另現場照片
    24張（見本院卷第25至36頁），乃系爭建物3 樓房間遭人入
    侵後，始由新光保全公司進行拍攝，已如前述，自無法證明
    系爭建物3 樓房間於遭人入侵前，置有價值達1,018,722 元
    之財物及現金。再原告所提購買黃金鑽戒之保證書等資料（
    見本院卷第158 至167 頁），僅能證明購買黃金項鍊、黃金
    戒指、鑽石墜、銀項鍊、手錶、鑽石戒指等之日期與重量，
    尚難遽認該等黃金、項鍊、鑽戒、手錶當日曾放置於系爭建
    物3 樓房間，且遭侵入系爭建物者竊取。至於原告提出之存
    摺（見本院卷第168 至169 頁），僅能證明倬眼眼鏡有限公
    司設於合作金庫銀行南高雄分行帳戶之提款與存款紀錄，因
    該帳戶既非以原告名義所申辦，又無證據足以認定自該帳戶
    提領之金額，曾放置於系爭建物之3 樓房間內。再佐以該存
    摺所載倬眼眼鏡有限公司於案發前之提領紀錄為95年2 月7
    日之546,00 0元，以及同月9 日之35,000元，距案發當日，
    已有4 至2 日，又與原告主張失竊現金20萬元之數額（見本
    院卷第157 頁），並非相符，自難認原告主張失竊現金20萬
    元一事為真實。由於住宅遭人入侵，不當然發生住宅內之財
    物一併遭竊之結果，原告就其等有價值達1,018,722 元之財
    物及現金，於案發當日放置於系爭建物3 樓房間內，而遭侵
    入系爭建物者竊取一事，既未能舉證以實其說，則揆諸前揭
    說明，被告之抗辯，縱有瑕累，亦應駁回原告之請求。
  (二)甲○○所有建物進行整修而委由乙○○承攬及搭設鷹架，且
    未設置保全，與原告財物失竊之間，是否具有相當因果關係
    ？
  1.按損害賠償之債，以有損害之發生及有責任原因之事實，並
    二者之間，有相當因果關係為成立要件，最高法院30年上字
    第18號、48年臺上字第481 號均著有判例可資參照，是主張
    依侵權行為之法律關係請求損害賠償者，自應就其所受損害
    與加害人之加害行為間，具有相當因果關係之事實，負舉證
    之責。又所謂相當因果關係，係指無此加害行為，必不生此
    種損害結果，如有此加害行為，依吾人智識經驗判斷，通常
    均有發生同樣損害結果之可能者，該加害行為即與損害結果
    間有因果關係。
  2.經查：當日侵入系爭建物3 樓房間之人，除可能利用甲○○
    整修房屋搭設在系爭建物1 樓遮雨棚之鷹架攀爬至3 樓房間
    外，亦可能利用系爭建物1 樓遮雨棚後方與「明新家飾生活
    館」屋頂僅40公分之間格，而自「明新家飾生活館」侵入系
    爭建物3 樓房間一節，業經證人即高雄市政府警察局前鎮分
    局偵查佐戊○○到庭結證明確（見本院卷第186 頁），足見
    沿整修之房屋鷹架侵入爭建物3 樓房間，不過是可能途徑之
    一，亦即甲○○縱無進行整修房屋並由乙○○搭設鷹架，尚
    非必然得以防免系爭建物3 樓房間遭人入侵之結果。又屋主
    設置保全之目的，在於維護自身財產不遭他人非法竊取，而
    非用以保護鄰人之財產，且依一般人之智識經驗判斷，整修
    房屋而搭設鷹架，及未設置保全，並非通常均會發生鄰居財
    物遭竊，則揆諸前揭說明，縱如原告所主張其等確有
    1,018,722 元財物及現金放置於系爭建物3 樓房間內之遭竊
    而受有損害，亦難認該損害結果與被告進行整修房屋而搭設
    鷹架，且未設置保全之行為間，具有相當因果關係。從而，
    原告依侵權行為之法律關係，請求被告賠償損害，即屬無據
    。
  3.次查：證人戊○○曾於案發當日至現場進行採證，以目測方
    式，並未發現任何生物性跡證，再施以粉末法，亦未採集任
    何指紋，僅因系爭建物3 樓房間有遭人侵入之現象，且非由
    正門進入，始初步研判歹徒係利用甲○○整修之房屋，以攀
    爬手法侵入系爭建物行竊等情，亦據證人戊○○證述甚詳（
    見本院卷第184 至186 頁），據以足認戊○○出具之現場勘
    察報告記載：「初步研判歹徒利用隔壁房屋整修之際以攀爬
    手法侵入行竊」等語（見本院卷第122 頁），僅係戊○○個
    人單純觀察現場地形後之推測，而非其根據現場遺留之證據
    予以判斷，因侵入系爭建物3 樓之途徑尚可由屋後「明新家
    飾生活館」屋頂攀爬進入，如此自難憑據前開現場勘察報告
    認定系爭建物3 樓房間遭人入侵，確係經由被告設置之鷹架
    而來，致與被告整修房屋搭設鷹架之行為間，具有相當因果
    關係。
  4.再查：倬眼眼鏡有限公司自85年間起，即委託新光保全公司
    負責規劃、設置並執行保全業務，依倬眼眼鏡有限公司與新
    光保全公司之保全服務契約書第5 條之約定，因新光保全公
    司所裝器材失靈或人員失誤至防護服務區域內財物為外賊竊
    走，或被竊事由可歸責於新光保全公司時，新光保全公司應
    依倬眼眼鏡有限公司被竊走財物損失作適當之補償，而丙○○於96年2 月11日晚間11時36分返回系爭建物時，發現2 樓
    房間遭人入侵，隨即報警，並向新光保全公司申告等情，有
    保全服務契約書、契約修訂條款協議書、開始服務同意書、
    契約書修訂條款協議書、客戶繳款列印資料、新光保全公司
    96年6 月21日函各1 份在卷可查（見本院卷第95至105 頁、
    第117 頁），因新光保全公司僅負責規劃、設置並執行保全
    業務，並不具有偵查犯罪之權限與專業，又非本院委託之鑑
    定機關，則其研判失竊原因可能與甲○○整修房屋由乙○○
    設置鷹架，方便歹徒攀爬有關，亦不過為其片面之臆測，難
    認歹徒確係經由甲○○整修房屋之鷹架，始入侵系爭建物內
    。況且，依前揭保全服務契約，原告若因系爭建物3 樓房間
    遭人入侵竊取財物，以致受有損失，而可歸責於新光保全公
    司時，新光保全公司即負有補償之責，其就系爭建物如何遭
    入侵一事，顯具有利害關係，則其研判自難期中立、客觀，
    且前揭函文亦使用「可能」一語，顯見新光保全公司並無法
    確認歹徒是否係經由整修之房屋入侵至系爭建物內，從而，
    新光保全公司96年6 月21日函記載：「本公司事後研判失竊
    原因可能與鄰舍整修方便竊賊攀爬有關」等語，並不足恃以
    認定被告整修房屋搭設鷹架之行為與系爭建物3 樓房間遭人
    入侵之結果，具有相當因果關係。
  (三)原告得否向被告請求賠償失竊損失？
    因原告就其權利遭受侵害而受有損失，以及被告整修房屋搭
    設鷹架而未設置保全之行為，與其權利受侵害之間，具有相
    當因果關係等事實，均無法舉證以實其說，自無從認定被告
    有侵權行為，是以，原告自不得向被告請求賠償失竊損失。
六、綜上所述，因原告主張系爭房屋3 樓房間內，原放置有價值
    達1,018,722 元之財物及現金，因被告整修房屋而在系爭建
    物1 樓遮雨棚搭設鷹架，且未設置保全，歹徒遂由該整修房
    屋之鷹架入侵其內竊取等語，並未舉證證明，故原告依民法
    第184 條規定侵權行為之法律關係，請求被告給付1,018,72
    2 元，及自起訴狀繕本送達之翌日即96年4 月5 日起至清償
    日止按年息5%計算之利息，為無理由，應予駁回。
七、據上論結，本件原告之訴為無理由，依民事訴訟法第78條、
    第85條第1項，判決如主文。
中　　華　　民　　國　　96　　年　　10　　月　　17　　日
                  民事第七庭  審判長法  官  謝靜雯
                                    法  官  賴文姍
                                    法  官  高增泓
上為正本係照原本作成。
如不服本判決，應於送達後20日內，向本院提出上訴狀並表明上
訴理由，如於本判決宣示後送達前提起上訴者，應於判決送達後
10日內補提上訴理由書（須附繕本）。
中　　華　　民　　國　　96　　年　　10　　月　　17　　日
                                    書記官　王芷鈴
